最高法院刑事判決　　　　　　九十六年度台上字第二○三八號
上　訴　人　甲○○
選任辯護人　李晉安律師
上列上訴人因違反毒品危害防制條例案件，不服台灣高等法院中
華民國九十四年三月三日第二審判決（九十三年度上訴字第三○
七四號，起訴案號：台灣板橋地方法院檢察署九十三年度偵字第
六三四七號），提起上訴，本院判決如下：
    主  文
原判決撤銷，發回台灣高等法院。
    理  由
本件原判決認定：上訴人甲○○曾因施用毒品案件，經台灣板橋
地方法院判決判處有期徒刑六月確定，於民國九十三年一月九日
執行完畢。復自不詳時日起，持有第二級毒品安非他命，嗣黃如
聰於九十三年三月二十八日與上訴人泡茶聊天時，上訴人得悉黃
如聰需施用毒品，竟起意圖利售賣，而與黃如聰相約於同日夜間
，在台北縣新莊市○○街與中信街口進行毒品交易。同日晚上十
一時三十分許，黃如聰依約駕駛自用小客車至上開地點準備向上
訴人購買安非他命，於上訴人尚未著手於賣出之際，即為接獲線
報在場埋伏之警察當場逮捕。嗣警方隨即在台北縣新莊市○○街
七十一之二號二樓房間內，查扣上訴人意圖販賣而持有之安非他
命十四包（合計淨重二三三‧○五公克，驗餘淨重二三二‧八八
公克）等情。因而撤銷第一審判決，改判仍論處上訴人意圖販賣
而持有第二級毒品（累犯）罪刑，固非無見。
惟查：證據雖已調查而其內容尚未明瞭者，即與未經調查無異，
如遽行判決，仍屬應於審判期日調查之證據而未予調查。按刑法
第二十五條第一項所謂著手，係指犯罪行為人對於構成犯罪之事
實開始實行而言。而毒品危害防制條例第五條第二項之意圖販賣
而持有第二級毒品罪，係指行為人持有毒品之原因並非以營利之
目的而販入（例如供己用或轉讓等）或因其他原因而持有（例如
受贈或拾獲等），嗣起意販賣，而尚未著手於販賣行為者而言。
倘意圖販賣而持有後，已著手於販賣行為者，縱未及賣出即被查
獲，仍屬販賣未遂之範圍，非意圖販賣而持有。原判決認定上訴
人成立意圖販賣而持有第二級毒品罪，係以檢舉人蔡正聰於偵、
審中證述：「我聽到黃（指黃如聰）說要買三兩，……我有聽到
他們（指上訴人與黃如聰）在聊安非他命的價錢，他們在說一兩
多少錢，……（黃如聰）要用（新台幣，下同）八萬元向甲○○
（即上訴人）買三兩，……有聽到他們在說價錢多少」等語（見
原判決第三頁第一行、第十三行至第十四行、第十七行、第二十
行至第二十一行），採為證據，據謂：「顯見被告（即上訴人）
與黃如聰確有『相約』交易毒品安非他命之情（見原判決第四頁
第二十三行至第二十四行）。」如果無訛，上訴人既與黃如聰相
約，以八萬元之價格買賣三兩安非他命。依其情形，上訴人之行
為是否已達於著手販賣之程度？即有研求餘地，而此關鍵復攸關
其應成立之罪名，基於公平正義之維護，自有究明之必要。另原
判決又認定，警方嗣後在台北縣新莊市○○街七十一之二號二樓
房間內查獲之安非他命十四包，屬於上訴人所有，且為上訴人意
圖販賣而持有之第二級毒品。惟上訴人始終否認該毒品為其所有
，並辯稱該址一樓為神壇，二樓以上為案外人鄭郭秀然加蓋之違
建，伊住在二樓之第二間房間，而警方係在二樓之第四間房間（
即倉庫）查獲安非他命，該毒品並非其所有。證人鄭郭秀然亦先
後證述：「五間（按違建之房間共五間，其中二樓有四間）都是
我叫人家來蓋的，……（警察）在第四間查到安非他命，……那
裡沒有上鎖，……其他人也可以進入，……放廟裡的一些雜七雜
八的東西，……（上訴人）住在第二間（見原審卷第九十四頁、
第九十六頁、第九十七頁）」、「（查獲毒品那一間）原本是我
（指鄭郭秀然）住的，後來吳（指上訴人）說給他朋友小楊住，
後來小楊被抓後，我就放一些東西進去，其他人有沒有放我不知
道，房間門沒鎖（見偵字第六三四七號卷影本第一宗第一六六頁
、第一審卷第一○二頁至第一○四頁）。」前揭證述，核與到場
查獲毒品之警員葉天養所供：「毒品是在第一間（即二樓反方向
之第四間）找到的，吳員（指上訴人）是住在第三間（即二樓反
方向之第二間），……查到毒品的房間，沒有上鎖，門是開著的
，……類似倉庫（見原審卷第八十頁至第八十一頁）」等語，情
節相符。如果非虛，則上訴人所辯，扣案之安非他命非在其房間
內查獲，非其所有，是否屬實？即與上訴人之利益有重大關係，
自應詳予查明，原審對上揭疑義未根究明白，並於理由內為必要
之說明，遽行判決，自嫌速斷而難昭折服。以上或為上訴意旨指
摘所及，或為本院得依職權調查之事項，應認原判決有撤銷發回
更審之原因。另台灣板橋地方法院檢察署於九十四年六月三十日
以板檢榮速九四偵八一九四字第四八二三三號函移送併辦部分（
涉嫌販賣安非他命等），是否為本件起訴效力所及？案經發回，
併予斟酌（倘無裁判上一罪關係，則予檢還）。
據上論結，應依刑事訴訟法第三百九十七條、第四百零一條，判
決如主文。
中　　華　　民　　國　九十六　年　　四　　月　 十九 　日
                      最高法院刑事第十庭
                          審判長法官  謝　俊　雄
                                法官  陳　世　雄
                                法官  魏　新　和
                                法官  吳　信　銘
                                法官  徐　文　亮
      本件正本證明與原本無異
                                      書  記  官
中　　華　　民　　國　九十六　年　　四　　月　二十三　日
                                                    Ａ
